臺灣臺中地方法院民事判決　九十一年度訴字第一四七號
　　原　　　告　美你佳企業股份有限公司
　　法定代理人　甲○○
　　訴訟代理人　丙○○
　　送達代收人　丁○○
　　被　　　告　力鎧交通工程有限公司
　　法定代理人　乙○○
右當事人間請求給付貨款事件，本院判決如左：
    主      文
被告應給付原告新臺幣柒拾壹萬伍仟零貳拾壹元，及自民國九十年十一月一日起，至
清償日止，按週年利率百分之五計算之利息。
原告其餘之訴駁回。
訴訟費用由被告負擔二分之一，餘由原告負擔。
本判決第一項於原告以新臺幣貳拾肆萬元為被告供擔保後，得假執行。
原告其餘假執行之聲請駁回。
    事      實
甲、原告方面：
  一、聲明：被告應給付原告新臺幣（下同）壹佰伍拾萬零貳仟玖佰伍拾捌元及自起
      訴狀繕本送達之翌日起，至清償日止，按週年利率百分之五計算之利息。並願
      供擔保請准宣告假執行。
  二、陳述：被告自民國八十九年四月份起至六月份止，向原告陸續訂購道路標線材
      料多批，總價壹佰伍拾壹萬捌仟伍佰壹拾壹元，有發票及送貨單可資為證，被
      告僅支付壹萬伍仟伍佰伍拾元，尚欠原告壹佰伍拾萬零貳仟玖佰伍拾捌元貨
      款未償，爰依買賣契約關係請求被告給付貨款。
  三、對被告抗辯之陳述：被告所辯稱原告積欠其工程款未償並據為抵銷抗辯一節，
      並非實在。蓋因兩造間並無任何承攬契約存在，被告所抗辯之工程款，乃係原
      告介紹被告向訴外人柯氏廣告有限公司所承攬之道路標線工程之承攬報酬，原
      告僅係介紹而非與被告成立承攬契約，被告自不得向原告為承攬報酬之請求，
      亦無據以為抵銷抗辯之餘地。
  四、證據：提出發票五紙、送貨單十紙、證人蔡明宗辭職書、交通標線設置規則、
      工程承攬合約書各一份為證（均為影本），並聲請訊問證人。
乙、被告方面：
  一、聲明：原告之訴及假執行之聲請均駁回。
  二、陳述：被告對原告所主張尚有壹佰伍拾萬零貳仟玖佰伍拾捌元貨款未償之事實
      並不爭執。但原告向柯氏廣告有限公司承攬西濱公路路面反光標線工程後，再
      轉包與被告，被告業已完成工程，惟原告卻未依約給付被告工程款，被告自得
      據以為抵銷之抗辯。
丙、本院依職權訊問證人蔡明宗、賴惠珍、王岱玉。
    理      由
一、本件原告起訴主張：被告自民國八十九年四月份起至六月份止，向原告陸續訂購
    道路標線材料多批，總價壹佰伍拾壹萬捌仟伍佰壹拾壹元，有發票及送貨單可資
    為證，被告僅支付壹萬伍仟伍佰伍拾元，尚欠壹佰伍拾萬零貳仟玖佰伍拾捌元
    貨款未償，爰依買賣契約關係請求被告給付貨款等語。被告對原告所主張尚有壹
    佰伍拾萬零貳仟玖佰伍拾捌元貨款未償之事實並不爭執，但以原告向訴外人柯氏
    廣告公司所承攬西濱公路路面反光標線工程，因轉包與被告，被告業已完成工程
    ，惟原告卻未依約給付被告工程款，被告自得據以為抵銷之抗辯等語置辯。
二、法院之判斷：查原告所主張被告自民國八十九年四月份起至六月份止，向原告陸
    續訂購道路標線材料多批，尚欠貨款壹佰伍拾萬零貳仟玖佰伍拾捌元未償等情，
    業據原告提出發票五紙、送貨單十紙（均為影本）為證，且為被告所不爭執，核
    屬實在。從而本件所應審究之爭點，乃在於兩造間是否存在有承攬契約？及被告
    所為抵銷抗辯之工程款債權是否存在？
    （一）查原告前於八十九年五月間，就「西部濱海快速道路」中彰大橋南端至伸
          港段及伸港段至線西段交通工程，與訴外人柯氏廣告有限公司簽訂承攬契
          約，約定工程項目為(1)車道屏、(2)Ｄ型雙面黃色反光標記、(3)２㎜厚熱拌
          塑膠塑反光標線等情，有原告所提出之承攬契約書影本一份在卷可參。而
          其中工程項目(3)之「２㎜厚熱拌塑膠塑反光標線」工程，部分路段為被告
          所施作一節，為兩造所不爭執。原告雖主張上開承攬契約仍係兩造向柯氏
          廣告有限公司所聯合承攬，而非原告先行承攬後再行轉包被告等語，惟所
          稱聯合承攬一節，為被告所否認。經查：
          １、證人蔡明宗（原告公司離職員工）於本院審理中證稱：「我（指蔡明
              宗）之前在原告公司作業務，原告公司本身也有在施工，被告公司是
              向原告公司買原料。本件當初是原告公司向柯氏廣告承包工程，工程
              範圍是西濱快速道路四七及四七之一兩標之標線劃線及標識。因為原
              告公司人力不足完成全部的工程，所以丙○○（原告公司實際負責人
              ）指示我將其中的一標劃線項目交由被告公司施作。請款直接由美你
              佳付給力鎧，美你佳再向柯氏廣告請款。並非由力鎧直接向柯氏請款
              。當初講好一米大約十四、五元，這是連工帶料的錢。因為原料部分
              力鎧還要向美你佳購買．．．力鎧實際施作多少我不清楚。美你佳和
              柯氏當初有簽合約，但和力鎧只有口頭約定，美你佳曾經把他開給柯
              氏的發票取回，並按同金額要求力鎧直接開發票給柯氏，是丙○○指
              示我處理，之所以會跳開發票，是為節稅問題，節省美你佳稅金」。
              另證人賴惠珍（原告公司員工）證稱：「我們（指原告）有和柯氏包
              工程沒錯，有時工程較大或基於我們販售原料的考量，會將部分工程
              交給向我們買原料的下包去做，至於柯氏知不知道我們將部分工程交
              給力鎧我不清楚，因為那不是我的業務範圍。因為我們將部分工程交
              給力鎧施作，並沒有從中賺取任何差價，所以丙○○認為我們也無須
              負擔稅金，因此才會要求力鎧直接開發票給柯氏廣告。而且力鎧所應
              取得的款項也是柯氏直接付給力鎧，因為力鎧曾經拿柯氏的票來給付
              貨款」。又證人王岱玉（被告公司員工）則證稱：「．．．我們（指
              被告）會開發票給柯氏是因為原告的要求。我們原先是開發票給美你
              佳，但美你佳要求開給柯氏」（均見本院九十一年三月十四日言詞辯
              論筆錄）。
          ２、次查，原告實際負責人丙○○於本院審理中自承：曾就上開與柯氏廣
              告有限公司間之承攬契約，與柯氏廣告有限公司達成民事和解，和解
              金額包含被告所施作之部分（見本院九十一年四月廿五日言詞辯論筆
              錄）。足見上開「西部濱海快速道路」中彰大橋南端至伸港段及伸港
              段至線西段交通工程（工程項目(1)車道屏、(2)Ｄ型雙面黃色反光標記
              、(3)２㎜厚熱拌塑膠塑反光標線）乃係原告向柯氏廣告有限公司所承
              攬，因囿於原告自身人力不足，乃將其中之部分２㎜厚熱拌塑膠塑反
              光標線工程項目轉交予被告施作，惟因原告於轉包過程中沒有從中賺
              取任何差價，所以原告實際負責人丙○○遂要求被告直接開立發票予
              柯氏廣告有限公司。是原告所稱：係兩造向柯氏廣告有限公司聯合承
              攬上開工程，原告出於好意，始將被告所施作之２㎜厚熱拌塑膠塑反
              光標線工程部分，一併列入契約內，並代為和解云云，核非可採。被
              告所辯兩造間就上開部分２㎜厚熱拌塑膠塑反光標線工程存在有承攬
              契約一節，應可採信。
    （二）按二人互負債務，而其給付種類相同，並均屆清償期者，各得以其債務，
          與他方之債務，互為抵銷，民法第三百三十四條定有明文。查被告向原告
          所承攬之上開部分２㎜厚熱拌塑膠塑反光標線工程，被告所得領取之承攬
          報酬，依卷附原告所提出柯氏廣告有限公司先前所開立之支票面額觀之，
          計為柒拾捌萬柒仟玖佰拾柒元，被告復未提出其他證據，資供證明其所
          施作項目之金額有超出此一數額之情形。故被告依據前開條文規定主張抵
          銷，於柒拾捌萬柒仟玖佰拾柒元之範圍內，始屬有據。從而，原告本於
          兩造間之買賣契約，訴請被告給付壹佰伍拾萬零貳仟玖佰伍拾捌元之買賣
          價金及利息，於柒拾壹萬伍仟零貳拾壹元（計算式0000000-000000＝
          715021）及自民國九十年十一月一日（即支付命令繕本送達之翌日）起至
          清償日止，按週年利率百分之五計算之利息範圍內，為有理由，應予准許
          ；逾此部分所為主張，尚屬無據，則予駁回。
三、原告陳明願供擔保，請准宣告假執行，就原告勝訴部份，經核並無不合，爰酌定
    相當之擔保金額，併准許之；至原告敗訴部分，其假執行之聲請，因訴之駁回而
    失所附麗，應併駁回之。
四、本件事證已臻明確，兩造其餘攻擊、防禦方法及舉證，核與判決結果無影響，爰
    不逐一論述。
五、據上論結：原告之訴為一部有理由，一部無理由，依民事訴訟法第七十九條但書
    、第三百九十條第二項，判決如主文。
中　　　華　　　民　　　國　　九十一　　年　　　五　　　月　　　九　　　日
                                    臺灣臺中地方法院民事第三庭
~B法　　　官　林宗成
右為正本係照原本作成
如對本判決上訴，須於判決送達後廿日內向本院提出上訴狀
中　　　華　　　民　　　國　　九十一　　年　　　五　　　月　　　九　　　日
~B法院書記官
